【裁判字號】    99,訴,374
【裁判日期】    990630
【裁判案由】    違反毒品危害防制條例
【裁判全文】
臺灣彰化地方法院刑事判決               99年度訴字第374號
公  訴  人  臺灣彰化地方法院檢察署檢察官
被      告  甲○○
上列被告因毒品危害防制條例案件，經檢察官提起公訴（99年度
毒偵字第258、939號），被告於準備程序中自白犯罪，本院行簡
式審判程序，判決如下：
    主  文
甲○○所犯罪名及處罰如【附表】。應執行有期徒刑壹年捌月。
    事實及理由
一、犯罪事實：
  (一)甲○○前因施用毒品，於民國（下同）88年4月18日入所觀
    察勒戒後，88年5月7日出所。又於92年12月至93年1月11
    日止，連續施用第一級毒品，經本院93年度訴字第284號判
    決判處有期徒刑8月確定；復因竊盜案件，經臺灣臺中地
    方法院以93年度中簡字第2974號判決判處有期徒刑6月確定
    ，上揭案件定應執行刑1年1月，已於94年10月29日縮短
    刑期執行完畢（構成累犯）。復於95年11月3日施用一級
    毒品，經本院95年度訴字第2055號判決處有期徒刑10月，後
    減為有期徒刑5月。竊盜罪經本院96年度易字第548號判決
    處有期徒刑3月，減為有期徒刑1月15日、又於95年底至96
    年4月29日施用一級毒品，經本院96年度訴字第964號判決判
    處有期徒刑1年、因二次竊盜案件，經本院96年度簡字第
    251 號判決處有期徒刑3月、4月。上述案件經定應執
    行刑1年6月。上述有期徒刑5月、及應執行刑1年6
    月，接續執行，於97年11月7日假釋出監，已於98年2月17日
    縮刑期滿（構成累犯）。又犯竊盜案件，98年8月10日經
    檢察官提起公訴，本院分98年度易字第874號案件審理，被
    告拒不到庭，本院發佈通緝（下列99年1月3日緝獲後，經本
    院99年度易緝字第1號判決、臺灣高等法院臺中分院99年度
    上易字第356號判決處有期徒刑7月，99年3月17日確定，99
    年4月8日行竊失風被收押後，99年4月23日入監執行上述有
    期徒刑7月，目前執行中。）
  (二)甲○○猶不知悔改，而為下列施用毒品犯行：
  1.甲○○基於施用第一級毒品海洛因之犯意，於99年1月2日上
    午11時許，在彰化縣田中鎮田中火車站男廁內，以將第一級
    毒品海洛因加水混合後經由針筒注射手臂血管之方式，施用
    第一級毒品海洛因1次。
  2.甲○○另基於施用第二級毒品甲基安非他命之犯意，於99年
    1月2日上午11時許，在同上處所，以將第二級毒品甲基安非
    他命置入玻璃球管內，再以火燒烤使產生煙霧後吸食之方式
    ，施用第二級毒品甲基安非他命1次。
  3.甲○○另基於施用第一級毒品海洛因之犯意，於99年4月8日
    上午10時許，在位於彰化縣田中鎮之田中火車站廁所內處，
    以將第一級毒品海洛因置入針筒內注射方式，施用第一級毒
    品海洛因1次。
  4.甲○○另基於施用第二級毒品甲基安非他命之犯意，於99年
    4月8日上午10時許，在位於彰化縣田中鎮之田中火車站廁所
    內處，以將第二級毒品甲基安非他命置入玻璃球內用火燒烤
    吸食其煙霧之方式，施用第二級毒品甲基安非他命1次。
  (三)嗣於99年1月3日下午4時40分許，在彰化縣田中鎮○○路與
    建國路路口處，因上述竊盜通緝案件為警緝獲，經其同意
    後，採集尿液送驗，結果呈「嗎啡、可待因、甲基安非他命
    」陽性反應，始查悉上情。又嗣於99年4月8日下午5時許，
    因行竊失風被捕後，在警局主動向警方坦承上述3.4.吸毒犯
    行，且經採集其尿液送驗結果呈「可待因、嗎啡、甲基安非
    他命」陽性反應。
二、認定事實之證據及理由：
  (一)被告於警訊、本院審理中之自白。
  (二)彰化縣警察局田中分局二次委託檢驗尿液代號與真實姓名對
    照認證單（99年度毒偵字第939號第19頁）（田警分偵字第
    0990002546號卷內），證明被告99年1月3日18時10分、99年
    4月8日17時0分，二度接受採尿送驗之事實。
  (三)二份詮昕股份有限公司濫用藥物尿液檢驗報告書（99年度毒
    偵字第939號第17頁）（田警分偵字第0990002546號卷內）
    證明被告驗尿先後均呈現「甲基安非他命、嗎啡、可待因」
    陽性反應。按行政院衛生署管制藥物管理局93年7月16日管
    檢字第0930006199號函示意見：「依據Clark's Analysis
    of Drugs and Poisons一書第三版之記載：...第一級毒品
    海洛因亦可代謝成嗎啡，且海洛因常見含有少量6-乙醯可待
    因雜質成分，該成分可代謝為可待因及嗎啡。」（參照行政
    院衛生署管制藥品管理局發行「濫用藥物檢驗相關解釋彙編
    」第14頁）故可證明被告因施用海洛因而同時檢出「可待因
    、嗎啡」陽性反應。
  (四)不再送觀察勒戒之理由：
    按毒品危害防制條例於92年7月9日修正公布，自93年1月9日
    施行，其中第20條、第23條將施用毒品之刑事處遇程序，區
    分為「初犯」及「五年內再犯」、「五年後再犯」。依其立
    法理由之說明：「初犯」，經觀察、勒戒或強制戒治後，應
    為不起訴處分或不付審理之裁定；經觀察、勒戒或強制戒治
    執行完畢釋放後，「五年內再犯」者，因其再犯率甚高，原
    實施之觀察、勒戒及強制戒治既已無法收其實效，爰依法追
    訴或裁定交付審理。至於經觀察、勒戒或強制戒治執行完畢
    釋放後，「五年後再犯」者，前所實施之觀察、勒戒或強制
    戒治已足以遮斷其施用毒品之毒癮，為期自新及協助其斷除
    毒癮，仍適用「初犯」規定，先經觀察、勒戒或強制戒治之
    程序。從而依修正後之規定，僅限於「初犯」及「五年後再
    犯」二種情形，始應先經觀察、勒戒或強制戒治程序。倘被
    告於五年內已再犯，經依法追訴處罰，縱其第三次（或第三
    次以上）再度施用毒品之時間，在初犯經觀察、勒戒或強制
    戒治執行完畢釋放五年以後，已不合於「五年後再犯」之規
    定，且因已於「五年內再犯」，顯見其再犯率甚高，原實施
    觀察、勒戒或強制戒治，已無法收其實效，即應依該條例第
    10條處罰（最高法院95年度第7次刑事庭會議決議參照）。
    本件被告前因施用毒品案件，經觀察勒戒後，88年5月7日出
    所。又有上述又於92年12月至93年1月11日止，連續施用
    第一級毒品（本院93年度訴字第284號判決）、於95年11
    月3日施用一級毒品（本院95年度訴字第2055號判決）、
    又於95年底至96年4月29日施用一級毒品（本院96年度訴字
    第964號判決），有卷附臺灣高等法院被告前案紀錄表、判
    決書列印附卷可證。被告既曾於「五年內再犯」，且經法院
    判處罪刑確定，其又於99年1月2日、99年4月8日施用毒品，
    即非屬該條例第20條第3項所定「五年後再犯」之情形，仍
    應論以毒品危害防制條例第10條第1、2項之施用第1、2 級
    毒品罪。
  (五)被告自白核與事實相符，足堪採信。本件事證明確，被告施
    用第一、二級毒品犯行，已可認定。
三、論罪科刑：
  (一)核被告所為，係犯毒品危害防制條例第10條第1、2項之施用
    第一、二級毒品罪。被告持有毒品之低度行為，應為施用之
    高度行為所吸收，不另論罪。被告自白屢次施用第一、二級
    毒品之時間不同，方法不同，顯係各別起意，應分論併罰。
  (二)被告有犯罪事實欄內之前科執行經過，此有臺灣高等法院被
    告全國前案紀錄表乙紙、歷次判決書等附卷可稽，其受此有
    期徒刑執行完畢後，五年以內再犯有期徒刑以上之罪，均應
    依累犯規定加重其刑。又被告先有竊盜案件在本院98年度易
    字第874號案件審理中，被告不到庭而經通緝，99年1月3日
    被緝獲送本院，被告當可預想到極可能被收押送看守所，而
    看守所入所檢查勢必會發現被告施用毒品之事實；又被告99
    年4月8日行竊失風被捕，當時攜帶大批竊盜工具，上述竊
    盜案件又已確定，被告當可預料會被收押（嗣後確實經本院
    裁定收押），送看守所入所體檢時不免又要驗尿。被告99年
    1月3日、99年4月8日警訊筆錄時坦承施用一二級毒品，但被
    告應係考量極可能馬上要送監進行採尿檢查才坦承犯行，且
    縱然被告不坦承犯行，入所檢查也會同樣發現上情。況且被
    告並不是主動到警局自首，而是被通緝逮捕或行竊失風被捕
    才坦承犯行，所以被告無論是否在有偵查權機關知悉吸毒犯
    行前自首，本院認為均無減刑必要，應予說明。
  (三)量刑審酌：被告毒品前科累累，經觀察勒戒，多次判刑，仍
    多次施用毒品，可知意志不堅。又被告自述未婚，家有仍有
    母親，被告雖曾經在工廠工作，但吸毒後開銷不夠花用，只
    好一再竊盜等情。並審酌被告坦承犯行，態度尚可等一切因
    素，量處如【附表】所示之刑，及定應執行刑如主文，以示
    懲儆。
四、適用法律：
  (一)刑事訴訟法第273條之1第1項、第310條之2、第454條第1項。
  (二)毒品危害防制條例第10條第1、2項、刑法第11條、第47條第
    1項、第51條第5款。
本案經檢察官趙冠瑋到庭執行職務。
中    華    民    國    99    年    6    月    30    日
                  刑事第七庭         法  官  葉明松
以上正本證明與原本無異。
如不服本判決應於收受判決後10日內向本院提出上訴書狀，並應
敘述具體理由；其未敘述上訴理由者，應於上訴期間屆滿後20日
內向本院補提理由書（均須按他造當事人之人數附繕本）「切勿
逕送上級法院」。
中    華    民    國    99    年    6    月    30    日
                                     書記官  林淑文
附錄本案論罪法條：
毒品危害防制條例第10條
施用第一級毒品者，處 6 月以上 5 年以下有期徒刑。
施用第二級毒品者，處 3 年以下有期徒刑。
【附表】
┌────┬───────────────────┐
│對應之  │宣告刑主文                            │
│犯罪事實│                                      │
├────┼───────────────────┤
│(二)1.    │甲○○施用第一級毒品，累犯，處有期徒刑│
│        │捌月。                                │
├────┼───────────────────┤
│(二)2.    │甲○○施用第二級毒品，累犯，處有期徒刑│
│        │伍月。                                │
├────┼───────────────────┤
│(二)3.    │甲○○施用第一級毒品，累犯，處有期徒刑│
│        │捌月。                                │
├────┼───────────────────┤
│(二)4.    │甲○○施用第二級毒品，累犯，處有期徒刑│
│        │伍月。                                │
└────┴───────────────────┘

司法院資訊處製作；財團法人民間司法改革基金會備份。
